【裁判字號】    99,台抗,379
【裁判日期】    990506
【裁判案由】    殺人等罪延長羈押
【裁判全文】
最高法院刑事裁定              九十九年度台抗字第三七九號
抗  告  人  葉庭瑜
            楊永德
上列抗告人等因殺人等罪案件，不服台灣高等法院中華民國九十
九年二月九日延長羈押之裁定（九十八年度上重訴字第四五號）
，提起抗告，本院裁定如下：
    主  文
抗告駁回。
    理  由
本件原裁定以抗告人葉庭瑜、楊永德前經原審法院認為犯殺人等
罪嫌疑重大，有刑事訴訟法第一百零一條第一項第三款情形，非
予羈押，顯難進行審判，於民國九十八年七月二十四日執行羈押
，嗣經第二次延長羈押，至九十九年二月二十三日，延長羈押期
間即將屆滿。按犯重罪常伴有逃亡、滅證之高度可能，係趨吉避
凶、脫免刑責、不甘受罰之基本人性，倘一般正常之人，依其合
理判斷，可認為該犯重罪嫌疑具有逃亡或滅證之相當或然率存在
，即已該當「相當理由」之認定標準，不以達到充分可信或確定
程度為必要。本件抗告人等涉嫌殺人等數罪，業經第一審分別判
處葉庭瑜無期徒刑，楊永德應執行有期徒刑二十年，並經原審法
院駁回渠二人之上訴，足徵其等犯罪嫌疑重大，原羈押原因依然
存在。又抗告人等所犯最輕本刑為五年以上有期徒刑之重罪，且
本案屬得上訴第三審之案件，本案尚未確定，復有後續上訴審及
執行程序尚待進行，為確保審判之順利進行、日後刑之執行，實
有繼續羈押必要。衡諸抗告人等因已受此刑之諭知，逃匿以規避
審判程序進行及刑罰執行之可能性甚高，仍有相當理由認為其有
逃亡之虞，若命抗告人具保、責付或限制住居等侵害較小之手段
，均不足以確保審判或執行程序之順利進行，依本案訴訟進度，
仍有繼續羈押之必要。再參酌抗告人所犯殺人等數罪，犯罪情節
重大，危害社會治安甚鉅，權衡國家刑事司法權之有效行使、社
會秩序及公共利益、人身自由之私益及防禦權受限制之程度，認
對抗告人等維持羈押處分尚屬適當、必要，合乎比例原則，並無
違司法院釋字第六六五號解釋意旨。抗告人等原羈押原因依然存
在，並仍有繼續羈押之必要性，因而依刑事訴訟法第一百零八條
第一項、第五項，裁定自九十九年二月二十四日起，延長羈押二
月。經核於法尚無違誤。抗告人葉庭瑜抗告意旨略以：(一)按重罪
不得作為羈押之唯一要件，業經大法官會議第六六五號解釋在案
，法官仍須就犯罪嫌疑是否重大、有無羈押必要予以審酌。葉庭
瑜主動到案說明，羈押後，迭次遞狀說明案情，要求測謊、對質
、傳喚證人，並提供楊永德起意殺害張浚源之資料；歷來供述始
終如一，且配合調查與審理，通過測謊鑑定，證人蔡協益證稱葉
庭瑜並未參與購買硫酸之事。反而楊永德所供係說謊無疑，原審
採信楊永德之說詞，與事實不符。本案所有證人皆已陸續作證完
畢，葉庭瑜顯無串證之可能，且有顯明之住所，與家人同住，工
作、家人並無在國外之情形，母親身體虛弱亦待照料，絕無逃匿
之可能。(二)葉庭瑜之選任辯護人於偵訊時亦陳明：葉庭瑜係主動
到案。於案發當日，葉庭瑜不知張浚源慘遭殺害，而七月五日赴
大陸一事為既定行程，其間未曾收到傳票，至海關才知被限制出
境，待知悉原委後，即催促王炳堯返台代覓律師協助，主動到案
說明。若葉庭瑜確有殺害張浚源，理應火速出境，何須主動到案
說明？(三)葉庭瑜絕無原審所認之重罪而有繼續羈押之必要，更無
逃亡、滅證之相當理由，繼續羈押顯違反比例原則、無罪推定原
則，並損及葉庭瑜之防禦權云云。抗告人楊永德抗告意旨略以：
(一)楊永德於警詢、審判時，已明確陳述案發當日見聞，卷內相關
人證、物證已足供調查，無勾串之可能。況楊永德與葉庭瑜之供
述明顯不同，更無勾串可能，實無繼續羈押之必要性。(二)楊永德
並無任何殺害張浚源之行為，自身手、背均有受傷，不可能下手
殺人。葉庭瑜與張浚源有金錢、感情糾紛，且對張浚源心有不滿
，足見係葉庭瑜獨力下手殺人，於殺人後毀屍，企圖逃亡，與楊
永德無關。楊永德雖加以勸阻，葉庭瑜仍執意割下張浚源雙掌。
足見楊永德涉嫌並非重大，無羈押之必要。(三)原裁定以臆測推斷
之詞，認楊永德可能逃匿，非根據事實而認定，顯不符羈押要件
，楊永德有固定住所及職業，自認並無犯行，起居正常居住原址
，並在原址遭警拘提到案，並無任何逃匿情事，更認真面對案件
，且身負多重疾病，如未至較具規模之醫院治療，恐難痊癒，無
逃亡之理云云。惟按羈押之目的，在於確保刑事偵查、審判程序
之完成及刑事執行之保全；刑事被告經法院訊問後，其有無羈押
必要之判斷，乃屬事實審法院得依職權裁量之事項，苟其此項裁
量判斷，並不悖乎通常一般之人日常生活經驗之定則或論理法則
，又於裁定書內論述其何以作此判斷之心證理由者，即不得任意
指摘其為違法，而據為抗告之理由。另依司法院釋字第六六五號
解釋：「刑事訴訟法第一百零一條第一項第三款規定，於被告犯
該款規定之罪，犯罪嫌疑重大，且有相當理由認為有逃亡、湮滅
、偽造、變造證據或勾串共犯或證人之虞，非予羈押，顯難進行
追訴、審判或執行者，得羈押之。」意旨，亦認所謂逃亡之虞，
非必達於同條第一款所規定之須有事實足認為有逃亡之虞之程度
，而以具有「相當理由」為已足。原裁定已說明抗告人等所犯殺
人等罪係最輕本刑為五年以上有期徒刑之罪，業經歷審法院判處
罪刑，罪嫌重大，原羈押原因仍然存在；並以本案仍在上訴中，
尚未確定，有保全後續上訴審審判之順利進行及刑之執行之必要
，而抗告人等所犯殺人等數罪，犯罪情節重大，危害社會治安甚
鉅，難期日後將遵從判決結果到案服刑等情，已詳細說明抗告人
等有逃亡之虞，非予羈押難以確保審判、執行程序之順利進行。
所為認定與客觀上之經驗法則、論理法則尚無違背。抗告意旨就
原審職權裁量之事項，徒憑己見，任意指摘原裁定違法，應認渠
等抗告為無理由，予以駁回。
據上論結，應依刑事訴訟法第四百十二條，裁定如主文。
中    華    民    國  九十九  年    五    月    六    日
                      最高法院刑事第二庭
                          審判長法官  莊  登  照  
                                法官  陳  世  淙  
                                法官  徐  昌  錦  
                                法官  許  錦  印  
                                法官  呂  丹  玉  
本件正本證明與原本無異
                                      書  記  官  
中    華    民    國  九十九  年    五    月    十    日
                                                     m

司法院資訊處製作；財團法人民間司法改革基金會備份。
